臺灣高等法院臺中分院刑事裁定　　　　　　　 民國九十四年度交抗字第五八號
　　抗　告　人
　　即受處分人　甲○○
右抗告人因違反道路交通管理處罰條例案件，不服臺灣苗栗地方法院中華民國九十三
年十一月十日裁定（民國九十三年度交聲字第八九號），提起抗告，本院裁定如左：
    主      文
抗告駁回。
    理      由
一、原處分意旨略以：受處分人甲○○於民國（下同）九十三年六月六日下午一時四
    十五分，駕駛車號ＮＦ｜八一０號營業貨運曳引車，在桃園縣萬壽路二段七九四
    號前，因「載運地下室廢土，帆布未蓋妥，有飛散」，經原舉發機關桃園縣警察
    局龜山分局以九十三年六月六日桃警局交字第ＤＡ0000000號舉發違反道
    路交通管理事件，原處分機關以受處分人違反道路交通管理處罰條例第三十條第
    一項第二款之「所載貨物飛散者」及同條例第六十三條第一項及違反道路交通管
    理事件統一裁罰基準即處理細則第四十一條第四項之規定，裁處罰鍰新臺幣（下
    同）三千元，並記違規點數二點等語。
二、異議意旨略以：受處分人於告發當日下午駕駛ＮＦ｜八一０號營業貨運曳引車，
    在桃園縣萬壽路二段七九四號前，經警以「載運地下室廢土，帆布未蓋妥，致飛
    散」，舉發其違反道路交通管理處罰條例第三十條第一項第二款之「所載貨物飛
    散、滲漏」；另該員警所屬之桃園縣警察局龜山分局於九十三年七月七日致監理
    站之答覆公函追加「該車上方覆蓋之帆布未予緊密，致欄板上零星廢土，於車輛
    行進間確有飛散狀」等語，惟受處分人所載運之貨物乃「原石級配」（即紅單上
    登載之「地下室廢土」），料源為建築工地，其帶有一定份量之溼度，故較一般
    經砂石廠洗滌加工後之砂石為重，且具有黏性，依據簡單之物理知識，即可知難
    有「飛散、滲漏」之可能，足證員警舉發之違規事實並不存在，並提出當日拍攝
    之照片為證。又「警察機關取締砂石車注意事項」第一條第七項規定（該注意事
    項第一條第七項業於九十一年六月四日修正為第一條第五項），砂石車違規之取
    締重點為「有無飛散、滲漏、覆蓋帆布（高速公路）」，其中「覆蓋帆布（高速
    公路）」以括弧表示其適用範圍僅限高速公路，則當日所行駛為桃園縣萬壽路二
    段七九四號，屬於省道，顯無此法規之適用餘地部分。再警員舉發事實為「載運
    地下室廢土，未蓋妥帆布，致飛散」，然桃園縣政府警察局龜山分局答覆監理單
    位之公函時，卻改稱「該車上方覆蓋之帆布未予緊密，致欄板上零星廢土，於車
    輛行進間確有飛散狀」等語，然須知「地下室石廢土‧‧‧致飛散」與「欄板上
    零星廢土‧‧‧確有飛散狀」，前者難有飛散之可能，已如前述；後者，是否屬
    於飛散，則需視程度而定，不應混為一談。原舉發單位說辭前後不一，恐有擴大
    解釋，自圓其說之嫌，是受處分人所載運之貨物並無「飛散、滲漏」之違規事實
    ，且行駛時確已覆蓋帆布；縱未有蓋妥帆布之事實，本人所行駛之路段亦非「覆
    蓋帆布」等規定之適用範圍；而警察單位前後說辭雖略有差異，應不致影響本人
    權益，爰依法請求撤銷原處分等語。
三、原審裁定意旨略以：
(一)、按汽車裝載時，所載貨物滲漏、飛散或氣味惡臭者，處汽車駕駛人三千元以上九
    千元以下罰鍰；又汽車駕駛人有上開行為時，除依原條款處罰鍰外，並記違規點
    數二點，道路交通管理處罰條例第三十條第一項第二款及同條例第六十三條第一
    項第二款分別定有明文。復按汽車裝載時，裝載容易滲漏、飛散、氣味惡臭之貨
    物，能防止其發洩者，應嚴密封固，裝置適當，道路交通安全規則第七十七條第
    一項第一款亦有規定。
(二)、經查受處分人曾因違反道路交通管理處罰條例第三十條第一項第二款之規定，經
    原法院以九十三年度交聲字第八八號裁定駁回在案，合先敘明。其於九十三年六
    月六日下午一時四十五分，駕駛車號ＮＦ｜八一０號營業貨運曳引車，在桃園縣
    萬壽路二段七九四號前，因「載運地下室廢土，帆布未蓋妥，有飛散」，經警攔
    停當場舉發等情，有桃園縣政府警察局龜山分局九十三年七月七日山警分交字第
    ０九三五０一八五七九號、九十三年八月二十六日山警分交字第０九三五０二一
    一四三號函及桃園縣政府警察局九十三年六月六日桃警局交字第ＤＡ00000
    00號舉發違反道路交通管理事件通知單影本各一紙附卷可稽，其中取締警員所
    製作之報告明確記載：「載運廢土未將所載運貨物妥善覆蓋，只用砂網覆蓋在土
    上，經風吹定有飛散，且依照片顯示均有飛散之狀」，此有上開函文及所附照片
    四張在卷可憑，因認所舉發之違規事實與照片所示相符，堪認為真實。
(三)、關於受處分人答辯部分：
　1.受處分人抗辯以「所載運之貨物乃『原石級配』（即紅單上登載之『地下室廢土
    』），料源為建築工地，其帶有一定份量之溼度，故較一般經砂石廠洗滌加工後
    之砂石為重，且具有黏性，依據簡單之物理知識，即可知難有『飛散、滲漏』之
    可能，足證員警舉發之違規事實並不存在，並提出當日拍攝照片為證」，然員警
    舉發之違規事實僅為「飛散」，而非「滲漏」，故受處分人抗辯「滲漏」部分，
    應有所誤會。又受處分人於前開時、地，駕駛前開車輛，因「未依規定使用帆布
    繩，將帆布綑綁，使其所載運之貨物沿途掉落飛散」部分，業經該警察局提出前
    開函文說明，並附有取締員警所製作之報告及當日拍攝之照片為證，且受處分人
    所提出之照片亦可證明其所載運之貨物兼有砂石及土方，若不使用帆布覆蓋緊密
    ，確有飛散之可能性，況依受處分人提出之照片所示，雖有覆蓋帆布，但覆蓋並
    不嚴密；另參酌警員掣單舉發違反道路交通管理處罰條例所列之違規事實，本質
    上為行政處分，係公務員基於職務上權力，依法就特定之具體事件所為具有公法
    上效果之單方行政行為，基於公務員為公法上行為具有公信力之原則，且本件執
    勤警員之舉發業經提出相關照片、報告單及函文茲為佐證，而受處分人並未提出
    員警有取締錯誤之證據以供調查，復查無任何證據足資證明執勤警員有何捏造事
    實違法取締之不法情事，則執勤警員本其維護交通秩序、安全職責所為之舉發，
    自應受到合法、正確之推定。綜上所述，本件足以認定員警舉發違規為真實，受
    處分人所辯，委無可採。
　2.受處分人復辯稱：「警察機關取締砂石車注意事項」第一條第七項規定（該注意
    事項第一條第七項業於九十一年六月四日修正為第一條第五項），砂石車違規之
    取締重點為「有無飛散、滲漏、覆蓋帆布（高速公路）」，其中「覆蓋帆布（高
    速公路）」以括弧表示其適用範圍僅限高速公路，則當日所行駛為桃園縣萬壽路
    ，屬於省道，並非高速公路，顯無此法規之適用餘地云云。按中央法規標準法第
    二條規定，法律得定名為法、律、條例或通則。而法律應經立法院通過，總統公
    布，為同法第四條所明定。再同法第三條亦規定，各機關發布之命令，得依其性
    質，稱規程、規則、細則、辦法、綱要、標準或準則。因此同法第十一條規定，
    法律不得牴觸憲法，命令不得牴觸憲法或法律，下級機關訂定之命令不得牴觸上
    級機關之命令，此為法之位階性原則。受處分人所抗辯之「警察機關取締砂石車
    注意事項」係內政部警政署所頒布之行政規則，指示執勤員警對於取締砂石車應
    注意事項，其中第一條係規定執勤員警應攔查砂石車違規之重點指示（依據九十
    一年六月四日修正），而該條第五項規定：（五）有無滲漏飛散、覆蓋帆布(高
    速公路)、號牌污穢、後欄板未漆牌號或字體大小不合規定者。雖然括弧有「高
    速公路」字樣，亦僅表示在高速公路行駛之砂石車，如果未覆蓋帆布，列為攔查
    違規之重點，此觀道路交通管理處罰條例第三十條第一項第二款「汽車裝載時，
    所載貨物滲漏、飛散或氣味惡臭者，處汽車駕駛人三千元以上九千元以下罰鍰」
    ，條文中並未明訂「高速公路」方能適用，參照法之位階性原則，執勤員警依據
    「道路交通管理處罰條例第三十條第一項第二款」加以取締，而非內政部警政署
    所訂「警察機關取締砂石車注意事項」指示之「攔查重點」，並無違誤，不得茲
    為受處分人免罰之依據。另依裝載砂石土方車輛使用專用車輛或專用車廂之規定
    ，砂石車上本應有機械式可密覆裝置或備有帆布能緊密覆蓋貨廂之裝置，俾能防
    止所裝載之貨物滲漏、掉落、飛散或臭氣外洩致生危害交通安全或污染道路環境
    ，從而，本件受處分人既駕駛車輛裝載砂石土方，自應遵守上揭規定。受處分人
    駕駛之車輛既有飛散之事實，本已違反上開規定，復未能證明其已盡防止飛散之
    義務，是其有違規行為之事實已臻明確，原處分機關依上開規定，對受處分人裁
    處罰鍰三千元，並記違規點數二點，並無違誤或不當之處，爰駁回受處分人之異
    議云云。
四、經查抗告人違規之事實，有上開書函、舉發違反道路交通管理事件通知單、取締
    警員所製作之報告、照片附卷可證，抗告人違規之事實甚為明確，抗告人抗告意
    旨仍執陳詞，認為其並無違規云云，指摘原裁定不當，為無理由，應予駁回。
五、據上論斷，應依道路交通案件處理辦法第二十六條、刑事訴訟法四百十二條，裁
    定如主文。
中      華      民      國      九十四  年      二      月      五      日
                                臺灣高等法院臺中分院刑事第十庭
                                      審判長法  官　林　照　明
                                            法  官  林  清  鈞
                                            法　官　吳　重　政
右正本證明與原本無異。
不得抗告。
                                            書記官　劉　建　智
中      華      民      國      九十四  年      二      月      十五    日
                                                                        Ａ
